最  高  行  政  法  院  裁  定
111年度抗字第254號
抗  告  人  呂淑皇                                      

上列抗告人因與相對人新北市中和地政事務所等間土地增值稅等
事件，聲請法官迴避，對於中華民國111年7月28日臺北高等行政
法院111年度聲字第115號裁定，提起抗告，本院裁定如下︰
　　主  文
抗告駁回。
抗告訴訟費用由抗告人負擔。
　　理  由
一、按抗告法院認抗告為不合法或無理由者，應為駁回抗告之裁
    定。
二、緣抗告人因與相對人新北市中和地政事務所、新北市政府稅
    捐稽徵處間土地增值稅事件，向臺北高等行政法院（下稱原
    審）提起行政訴訟（原審111年度訴字第416號事件，下稱本
    案）。抗告人於本案訴訟程序進行中，聲請承審之法官鄭凱
    文等3位合議庭法官（下稱合議庭全體法官）迴避，經原審
    以111年度聲字第115號裁定（下稱原裁定）駁回。抗告人不
    服，遂提起本件抗告。
三、本件原裁定意旨略以：抗告人主張合議庭全體法官於本案訴
    訟標的有利害關係、預有定見、不當接觸利害關係人，且有
    違法分案等客觀上足疑其為不公平審判之原因事實，並未提
    出得即時調查之證據以釋明；至本案是否通知抗告人所稱之
    本件法律利益關係人到庭，核屬承審之合議庭法官就本案訴
    訟行使職權、指揮訴訟程序進行之範疇。抗告人自難僅因承
    審合議庭迄今之處理不符其期待，徒憑主觀臆測，即認有「
    足認執行職務有偏頗之虞」之迴避事由。是以，本件聲請與
    法定迴避之要件不符，自無從准許，應予駁回。
四、抗告意旨略謂：本案於法官迴避聲請中，已停止訴訟，惟其
    承審法官又於民國111年8月4日行準備程序，參照行政訴訟
    法第182條規定，程序自有重大瑕疵而違法等語。
五、本院按：
　㈠行政訴訟法第20條準用民事訴訟法第33條第1項第2款規定：
    「遇有下列各款情形，當事人得聲請法官迴避：……二、法官
    有前條所定以外之情形，足認其執行職務有偏頗之虞者。」
    第34條第1項及第2項規定：「（第1項）聲請法官迴避，應
    舉其原因，向法官所屬法院為之。（第2項）前項原因及前
    條第2項但書之事實，應自為聲請之日起，於3日內釋明之。
    」所謂法官有應自行迴避而不自行迴避以外之情形，足認其
    執行職務有偏頗之虞，係指法官對於訴訟標的有特別利害關
    係，或與當事人之一造有密切之交誼或嫌怨，或基於其他情
    形客觀上足疑其為不公平之審判者為其原因事實。若僅憑當
    事人之主觀臆測，或不滿意法官進行訴訟遲緩，或認法官指
    揮訴訟、調查順序欠當，則不得謂其有偏頗之虞。
　㈡次按指揮訴訟、調查證據、認定事實，乃事實審法官之職權
    ，故當事人主張之證據有無調查之必要？是否應予調查？審
    判長或受命法官基於其職權之行使，有指揮決定之權。本件
    抗告人係以合議庭全體法官於本案訴訟標的有利害關係、預
    有定見、不當接觸利害關係人，且有違法分案等情事，且至
    今未通知本案法律利益關係人到庭，認合議庭全體法官執行
    職務顯有偏頗之虞，據以聲請其等迴避。惟調查證據乃事實
    審法官之職權，合議庭法官基於其職權之行使，有指揮決定
    之權，已如前述，尚不能僅因法院未通知某證人到庭調查某
    項證據，而謂客觀上有足疑法官為不公平審判之情事；又抗
    告人亦未釋明合議庭全體法官對於本案訴訟標的有特別利害
    關係，或與當事人之一造有密切之交誼或嫌怨，或基於其他
    情形客觀上足疑其為不公平之審判者等事由，顯不符聲請法
    官迴避之要件。
　㈢抗告意旨雖主張：本案承審法官被聲請迴避後，未停止訴訟
    ，又行準備程序，程序自有重大瑕疵而違法等語。惟稽之抗
    告人檢附之原審準備程序期日通知書所載，該通知書係書記
    官於111年7月25日製作，其內容乃通知抗告人略以：「原訂
    庭期111年8月4日因原告聲請迴避取消」等語，難認有抗告
    意旨指稱之情事。況且，依行政訴訟法第20條準用民事訴訟
    法第37條第1項「法官被聲請迴避者，在該聲請事件終結前
    ，應停止訴訟程序。但其聲請因違背第33條第2項，或第34
    條第1項或第2項之規定，或顯係意圖延滯訴訟而為者，不在
    此限。」之規定，法官被聲請迴避者，在該聲請事件終結前
    ，仍有不停止訴訟程序之例外情形，自不能徒因其未停止訴
    訟，即謂有偏頗之虞，應予迴避。是抗告意旨據以主張本案
    合議庭全體法官具有應迴避之事由，於法尚有未合。
　㈣綜上所述，本件抗告人以承審本案之原審合議庭全體法官執
    行職務，足認有偏頗之虞為由，聲請迴避，惟未能釋明在客
    觀上可認該合議庭全體法官有不公平審判之情事，且未提出
    其他能即時調查之證據，以釋明合議庭全體法官對本案之訴
    訟標的有特別利害關係，或與當事人之一造有密切之交誼或
    嫌怨，或基於其他情形，客觀上足疑其為不公平審判之情事
    ，其聲請自非法所許。原裁定駁回所請，並無違誤，抗告意
    旨猶執前詞，求為廢棄原裁定，難認有理由，應予駁回。
六、據上論結，本件抗告為無理由。依行政訴訟法第104條、民
    事訴訟法第95條、第78條，裁定如主文。
中　　華　　民　　國　　111 　年　　10　　月　　27　　日
                    最高行政法院第四庭
                        審判長法官  陳　國　成　
                              法官　王　碧　芳
                              法官　簡　慧　娟
                              法官　蔡　如　琪
                              法官　蔡　紹　良
　　　　　　　　　　　　　　　
以  上  正  本  證  明  與  原  本  無  異
中　　華　　民　　國　　111 　年　　10　　月　　28　　日
　　　　　　　　　　　　　　　書記官　莊  子  誼